臺灣高雄地方法院刑事判決　　　　　　　　　　　　九十一年度易字第一四六號
　　公　訴　人　臺灣高雄地方法院檢察署檢察官
　　被　　　告　乙○○
右列被告因侵占案件，經檢察官提起公訴（九十年度偵字第一三四一二號、九十年度
偵緝字第九九八號），本院判決如左：
    主  文
乙○○無罪。
    理  由
一、公訴意旨略以：被告乙○○意圖為自己不法之所有，於民國九十年四月十八日下
    午，央託不知情之黃志達（另行為不起訴處分）出面向位於高雄縣大樹鄉○○村
    ○○路一二九號「二三小客車租賃有限公司」（下稱二三公司）承租車牌號碼Ｅ
    八─三六四六號小自客車一部，雙方簽立租車契約書，言明租期一日，租金每日
    新台幣（下同）二千元。詎黃志達將上開租得之小自客車轉交予乙○○收受並使
    用後，乙○○非但未依規期將車輛歸還，甚且避不見面，變易持有為不法所有之
    侵占意圖，將該小自客車侵占入己供其使用。嗣經二三公司多方查詢，始知悉該
    小自客車現由乙○○使用中，經與之聯絡，請其返還前開小自客車，然乙○○均
    置之不理。迨於九十年五月二十五日，高雄縣警察局仁武分局通知二三公司其所
    有出租之上開小自客車遭人棄置在高雄縣仁武鄉○○路七八號之三附近騎樓，二
    三公司乃依警局指示至上址取回該小自客車，因認被告乙○○涉有刑法第三百三
    十五條侵占罪嫌等語。
二、按犯罪事實應依證據認定之，無證據不得推定其犯罪事實；不能證明被告犯罪者
    ，應諭知無罪之判決，刑事訴訟法第一百五十四條、第三百零一條第一項分別定
    有明文。而刑事訴訟法上所謂認定犯罪事實之證據，係指足以認定被告確有犯罪
    行為之積極證據而言，如未能發現相當證據或證據不足以證明，自不能以推測或
    擬制之方法，以為裁判基礎，此有最高法院二十九年上字第三一○五號判例及四
    十年台上字第八十六號判例可供參照；又認定犯罪事實，所憑之證據，雖不以直
    接證據為限，間接證據亦包括在內，然無論直接或間接證據，其為訴訟上之證明
    ，須於通常一般之人均不致於有所懷疑，而得確信其為真實之程度者，始得據之
    為有罪之認定，倘其證明尚未達到此一程度，而有合理性懷疑之存在時，即無從
    為有罪之認定，此亦有最高法院七十六年台上字第四九八六號判例可資參照。次
    按刑法上之侵占罪，以意圖為自己或第三人不法之所有，而擅自處分自己持有之
    他人所有物，即變更持有之意為不法所有之意，為其構成要件，此有最高法院四
    十一年度台非字第五七號判例、六十九年度台上字第三一五四號判決可供參照，
    可知刑法上之侵占罪，須行為人主觀上有不法所有之意圖，並在客觀上有將原為
    他人持有之物變更為自己持有之行為，始足構成。
三、訊之被告乙○○對於上開向黃志達借用租承之車牌號碼Ｅ八─三六四六號小自客
    車一事固不諱言，惟堅決否認有何侵占之犯行，辯稱伊係自黃志達處取得上開自
    用小客車使用，黃志達並未明確告知伊何時還車，而後來告訴人二三公司與伊連
    絡要求還車，因當時該車借予伊友人甲○○使用，伊即與二三公司言明二十日內
    還車，惟甲○○於五月初駕駛該自用小客車遇水災泡水故障於鳳仁路路旁，數日
    後伊與甲○○前往取車，發現該車因擋住他人門口經人報警拖吊等語；經查，本
    件上開車牌號碼Ｅ八─三六四六號自用小客車，係黃志達向二三公司所承租而後
    借予被告乙○○所使用，並非被告乙○○直接向二三公司承租，此業據告訴人二
    三公司代理人王駿聲於偵查中指訴明確，又被告乙○○於借用上開自用小客車期
    間，經二三公司與其連絡後，其亦答應還車，惟事後該車係行駛時泡水拋錨置於
    他人騎樓下，經高雄縣警察局仁武分局拖吊後通知告訴人二三公司領回，領回時
    發現車子有泡水等情，業經告訴人二三公司之代理人王駿聲於偵查中指訴無誤，
    且據證人甲○○亦於本院審理中到庭證稱：其於九十年五月初向被告借用上開車
    牌號碼Ｅ八─三六四六號自用小客車，約使用一星期左右，後因行駛中遇到水災
    車子泡水無法發動而置於鳳仁路騎樓前，二天後欲將車子取回時發現已遭警方拖
    吊等語屬實，顯見被告所辯稱係因車子借人使用，一時無法返還，後又因泡水拋
    錨復遭警方拖吊而逕行通知告訴人二三公司領回等語尚可採信，依此尚難以被告
    未立即返還車輛予告訴人二三公司，即逕認其主觀上有何不法所有之意圖；此外
    ，復查無其他積極證據足認被告有何侵占之犯行，依上開說明，自屬犯罪不能證
    明，應為無罪之諭知。
據上論斷，應依刑事訴訟法第三百零一條第一項，判決如主文。
中    華    民    國    九十一    年      五      月      三十一      日
                                  臺灣高雄地方法院刑事庭
                                      法  官  林  俊  寬
右正本證明與原本無異。
如不服本判決，應於判決送達後十日內，向本院提出上訴狀。
                                      書記官  林  仕  興
中    華    民    國    九十一    年      五      月      三十一      日
